# 请教陈老师：多层级同一控制下企业合并关于恢复留存收益的处理是否正确？

提问人：cathy1048 时间：2016-05-23 11:45:27
背景前提： A公司和D公司同受最终控制方控制，B公司为A公司的全资子公司，C公司为D公司的全资子公司， 2015 年B公司从D公司购入C公司，形成同一控制下企业合并，合并日为 2015 年 11 月 30 日； （ 1 ） 合并日C公司的权益（实收资本： 300 万，盈余公积20 万，未分配利润 200 万）；B公司合并对价为 450 万； 因此在合并日：B公司长投的确认 借：长期股权投资 520贷：银行存款 450 贷：资本公积 70 （ 2 ） 在合并层面对比较期间进行追溯调整， 2014 年期初的调整如下：由于期初无支付对价，无长投，因此把C公司的权益调整到资本公积（2014C公司实收资本： 300 ，盈余公积 20 ，未分配利润 150 ） 借：
实收资本 300 资本公积 盈余公积 20 未分配利润 150 贷：资本公积-资本溢价 470 同时在合并层面恢复C公司的留存收益（2014-12-31，B公司实收资本 100 ，资本公积=0，盈余公积=15，未分配利润=-2） 借：资本公积-资本溢价 170 贷：
盈余公积 20 未分配利润 150 （ 3 ） 在 2015 年B公司合并层面合并日前C公司归属于B公司的留存收益（ 2015 年 11 月 30日前B公司的留存收益为 70 （其中盈余公积=0，未分配利润=70） ① 恢复期初 借：资本公积-资本溢价 170 贷：盈余公积 20贷：年初未分配利润 150 ② 恢复当期 借：资本公积-资本溢价 70 贷：未分配利润 70
（ 4 ） 由于 2015 年全额恢复留存收益导致合并层面资本公积为-170，为消除资本公积为负数，在权益内进行内部结转（ 2015 年合并层面盈余公积 20 ，未分配利润 180 ） 借：资本公积-资本溢价 -170 贷：盈余公积 -20 贷：未分配利润 -150 2014年B公司合并层面权益（实收资本： 100 ，资本公积： 300 ，盈余公积：15+120=35，未分配利润=150-2=148） 2015 年B公司合并层面权益（实收资本:100，资本公积=0，盈余公积=0，未分配利润=30） （ 5 ） 2015 年A公司合并B公司过程：（A对B的长投为 2014 年以及2015 年按照B公司合并后的权益进行合并，目前在 2015 年A公司合并层面模拟权益法调整长投中A公司调整享有B公司净资产的份额与调整长投的金额差异为 2014 年恢复C公司的留存收益 170 ，（ 2015 年A公司母公司实收资本=400，资本公积=150，盈余公积=80，未分配利润=250） 在A公司合并层面的处理为： 借：资本公积 170 贷：长投 170
在合并层面把资本公积冲减为负数在权益内结转 借：盈余公积 20 贷：资本公积 20 调整后 2015 年A公司合并权益表（实收资本=400，资本公积=0，盈余公积=60，未分配利润=280）
问题 1 ：本人不太理解为什么在A公司合并层面会出现按权益法调整长投与享受净资产份额的差异刚好为B公司 2014 年恢复C公司留存收益的金额，当中的逻辑关系没有搞清楚 问题 2 ：以上的处理方法是否合理？在A公司合并层面的处理相当于在A公司合并层面恢复了C公司留存收益；我的理解是由于B公司合并层面因为恢复C公司的留存收益导致资本公积为负数，后又通过留存收益进行结转了，实质性是对C公司的留存收益进行恢复，但是最后未分配利润的金额是没有体现恢复的，所以我认为在B公司合并层面是没有完全恢复C公司的留存收益的，所以再 2015 年在A公司层面进行又进行恢复了。由于A公司资本公积不足，因此也通过权益内内部结转进行处理，不知道我的理解和处理是否合适？

回答人：chenyiwei
其实完全没有必要这样做抵销分录。编制 2014 年度抵销分录时，只需要做一笔：借：实收资本 300 ，贷：资本公积 300 即可。编制2015 年末的抵销分录时，只需两笔：借：实收资本 300 ，贷：资本公积 300 ；借：资本公积 450 ，贷：长期股权投资 450.被合并方盈余公积应保证完全恢复，否则在合并完成的当年度可能出现在合并权益变动表中以未分配利润弥补资本公积红字的情况，这种做法令人费解。个人意见是：合并报表层面的资本公积余额不具有法律上的意义，可以接受其出现负数余额的处理结果。

提问人：不速之客 时间：2016-06-01 14:18:52
陈版您好，你做的这个简化分录可以看明白，但是还有两个地方没有明白： （ 1 ）恢复当期 借：资本公积-资本溢价 70 贷：未分配利润 70 这个当期新产生的不需要恢复吗？ （ 2 ）只做借：资本公积 贷：长期股权投资，那么子公司未分配利润，盈余公积不需要抵消吗？

回答人：chenyiwei
先抵销再恢复，有无必要这样做？